【裁判字號】    98,毒抗,333
【裁判日期】    980331
【裁判案由】    聲請觀察勒戒
【裁判全文】
臺灣高等法院臺中分院刑事裁定         98年度毒抗字第333號
抗  告  人
即  被  告  甲○○
上列抗告人因違反毒品危害防制條例案件，經檢察官聲請觀察勒
戒，不服臺灣彰化地方法院98年度毒聲字第74號，中華民國98年
3月5日第一審裁定（聲請案號：臺灣彰化地方法院檢察署98年度
聲觀字第46號），提起抗告，本院裁定如下：
    主  文
抗告駁回。
    理  由
一、原裁定意旨略以：被告甲○○基於施用第一級毒品海洛因之
    犯意，於民國（下同）98年1月15日晚上8時30分許在其彰化
    縣員林鎮○○路○段580巷77號住處之廁所內，施用第一級毒
    品海洛因一次，嗣於98年1月16日中午12時40分許，在彰化
    縣員林鎮○○路○段148巷口為警盤查查獲，並採尿送驗，
    檢驗結果確呈嗎啡陽性反應，有彰化縣員林鎮員林分局委託
    檢驗尿液代號與真實姓名對照認證單、及詮昕科技股份有限
    公司於98年2月6日所出具之濫用藥物尿液檢驗報告各一紙附
    卷可稽，被告施用第一級毒品之犯行足堪認定。另被告前曾
    於92年間，因施用毒品案件，經以92年度毒聲字第1252號裁
    定送觀察勒戒後，認無繼續施用毒品之傾向，於92年7月1日
    釋放，並由臺灣彰化地方法院檢察署檢察官以92年度毒偵字
    第1653號為不起訴處分確定，此有臺灣高等法院被告前案紀
    錄表及臺灣彰化地方法院檢察署刑案資料查註紀錄表等件在
    卷可憑，被告顯係於前開觀察勒戒執行完畢釋放後，5年後
    再犯毒品危害防制條例第10條之罪，故檢察官聲請為有理由
    ，應依毒品危害防制條例第20條第3項規定，將被告送勒戒
    處所觀察、勒戒等語。
二、抗告意旨略以：原審未傳喚抗告人給予陳述意見之機會，令
    人難以信服。又抗告人於98年1月16日遭警盤查而帶回分局
    驗尿，然抗告人本有意願戒除毒癮，已於98年2月4日至行政
    院衛生署彰化醫院，接受美沙冬治療，盼能繼續自行治療，
    以免中斷。且抗告人另有兩位小孩年紀幼小，無人照料，有
    待抗告人照顧，為此爰依法提起抗告，請求撤銷原裁定，另
    為適法之裁定等語。
三、按犯毒品危害防制條例第10條施用第1級、第2級毒品之罪者
    ，檢察官應聲請法院裁定，令被告入勒戒處所觀察、勒戒，
    其期間不得逾2月，毒品危害防制條例第20條第1項定有明文
    。又依前項規定為觀察、勒戒或強制戒治執行完畢釋放後，
    5年後再犯第10條之罪者，適用本條前2項之規定，同條例第
    20條第3項亦定有明文。
四、經查：
  (一)抗告人甲○○基於施用第一級毒品海洛因之犯意，於98年1
    月15日晚上8時30分許在其彰化縣員林鎮○○路○段580巷77
    號住處之廁所內，施用第一級毒品海洛因一次，嗣於隔日中
    午12時40分許，在彰化縣員林鎮○○路○段148巷口為警盤
    查查獲，帶回分局採尿送驗，尿液檢驗結果確呈嗎啡陽性反
    應，有彰化縣員林鎮員林分局委託檢驗尿液代號與真實姓名
    對照認證單、及詮昕科技股份有限公司於98年2月6日所出具
    之濫用藥物尿液檢驗報告各一紙附卷可稽，核與抗告人於警
    詢時自白施用海洛因之情節相符，事證明確，足認抗告人確
    有於上開時間施用第一級毒品之犯行。
  (二)另抗告人前曾於92年間因施用毒品案件，經臺灣彰化地方法
    院以92年度毒聲字第1252號裁定送觀察勒戒後，認無繼續施
    用毒品之傾向，於92年7月1日釋放，並由臺灣彰化地方法院
    檢察署檢察官以92年度毒偵字第1653號為不起訴處分確定，
    此有本院被告前案紀錄表及臺灣彰化地方法院檢察署刑案資
    料查註紀錄表等件在卷可憑，抗告人係於前開觀察勒戒執行
    完畢釋放後，5年後再犯毒品危害防制條例第10條之罪，故
    仍應依毒品危害防制條例第20條第3項之規定，送勒戒處所
    施以觀察、勒戒。
  (三)抗告人雖以原審未傳喚其到庭說明，又已自行至行政院衛生
    署彰化醫院接受美沙冬治療，且其兩位小孩年紀尚小，有賴
    抗告人予以照料等語抗辯。惟其於前揭時、地施用第一級毒
    品之犯行，已事證明確，有彰化縣員林鎮員林分局委託檢驗
    尿液代號與真實姓名對照認證單、及詮昕科技股份有限公司
    於98年2月6日所出具之濫用藥物尿液檢驗報告各一紙附卷可
    稽。且觀察勒戒之處分，其立法意旨在於幫助施用毒品者戒
    除毒癮，避免其再次施用毒品之危險性，目的在藉由國家強
    制力幫助施用毒品者戒除對於毒品之身癮及心癮，抗告人現
    階段縱已自行至醫院接受替代治療而未再施用毒品，但並非
    即代表已經戒除毒癮，尚難據為免除執行觀察、勒戒之依據
    ，仍有移送勒戒處所觀察勒戒之必要。原審裁定將抗告人移
    送勒戒處所施以觀察勒戒，本院核其認事用法並無不合，抗
    告意旨所辯，為無理由，應予駁回。
五、據上論結，應依刑事訴訟法第412條，裁定如主文。
中    華    民    國    98    年    3     月    31    日
            刑事第十庭    審判長法  官  林  照  明
                                法  官  郭  瑞  祥
                                法  官  林  欽  章
以上正本證明與原本無異。
不得再抗告。
                                書記官  許  哲  禎
中    華    民    國    98    年    4     月    1     日


司法院資訊處製作；財團法人民間司法改革基金會備份。
